臺灣臺北地方法院行政訴訟判決　
111年度交字第85號
原      告  邱鴻釧  
被      告  臺北市交通事件裁決所


代  表  人  蘇福智  
訴訟代理人  吳維中  
上列當事人間交通裁決事件，原告不服被告民國111年1月7日北
市裁催字第22-A01ZYA311號裁決，提起行政訴訟，本院判決如下
：
    主  文
原告之訴駁回。
訴訟費用新臺幣參佰元由原告負擔。
    事實及理由
一、程序事項：
　　本件係因原告不服被告依道路交通管理處罰條例（以下簡稱
    為道交條例）第8條所為之裁決，提起行政訴訟，經核屬行
    政訴訟法第237 條之1 第1項第1 款規定之交通裁決事件，
    爰依同法第237 條之7 規定，不經言詞辯論，逕為判決。
二、事實概要：
　㈠原告於民國110年11月17日下午3時3分許，駕駛車號000-0000
    號自用小客車（以下稱為系爭汽車），循臺北市仁愛路3段
    東向西行駛，因涉有「汽車駕駛人以手持方式使用行動電話
    有礙駕駛安全之行為」之違規行為，為騎車行經系爭汽車旁
    之臺北市政府警察局大安分局（以下稱為舉發機關）巡邏員
    警目擊當場攔停，並製開第A01ZYA311號舉發通知單進行舉
    發。
　㈡原告於110年11月30日向被告提出申訴，經舉發機關查復認違
    規屬實，原告乃於被告函復後，於111年1月7日臨櫃向被告
    申請裁決，再經被告製開北市裁催字第22-A01ZYA311號裁決
    書（以下稱為原處分），依道交條例第31條之1第1項規定，
    裁處原告罰鍰新臺幣（下同）3,000元，並當場由原告簽收
    完成送達。原告於111年1月28日具狀向本院提起本件行政訴
    訟。
三、本件原告主張：
　  本人於違規時間駕車行經仁愛路3段左線慢車道由東向西（
    按起訴狀誤載為西向東）行駛。期間於仁愛路3段114號-116
    號前（復興南路與建國南路間路段）停等紅路燈時，見手機
    架上之行動電話鬆脫，藉停車時重新放置好，未料突轉綠燈
    ，故停止動作立即前行時，左側一員警即攔停查驗證照並開
    立舉發通知單。本人現場稱僅右手暫持手機，並未使用等詞
    ，未被員警採信，本人右手因受傷，無法操作手機等語。並
    聲明：原處分撤銷。
四、被告則答辯以：
　㈠查據「汽車駕駛人行駛道路禁止以手持方式使用行動電話相
    關裝置實施及宣導辦法」規定，汽車駕駛人之車輛，如於道
    路已停車或臨時停車穩妥靜止（不含停等紅燈）時，得不適
    用禁止以手持方式使用之規定。所稱其他與行動電話、電腦
    相類功能裝置，例如具有撥接通話數據通訊、傳送簡訊、收
    發電子郵件、撥接語音信箱、編輯或閱覽電子文書檔案、顯
    示影音或圖片、拍錄圖像或影像、連線網際網路社群或其他
    平台服務、執行應用程式等功能之裝置，先予陳明。
　㈡案據舉發機關查復略以：本案係執勤員警見交通違規當場舉
    發；經再次審視舉發紀錄，系爭汽車於違規時、地「汽車駕
    駛人以手持方式使用行動電話有礙駕駛安全之行為者」，違
    規事證明確，依法舉發尚無違誤。
　㈢有關本案爭點答辯理由如下：
　　⒈經查採證影像（影像檔案：2021＿1117＿150747＿061A影像時
      間：2021/11/17 15：09：46至15：10：02）見系爭汽車
      行駛至臺北市○○路0段000巷○○號誌燈號由紅燈轉綠燈，系
      爭汽車皆保持行進狀態並未停止，後明顯見系爭汽車駕駛
      於駕車期間手持使用行動電話（影像檔案：2021＿1117＿15
      0747＿061A影像時間：2021/11/17 15：10：05至05，畫面
      右側）。
　　⒉原告遭攔停後自承拿行動電話使用導航（影像檔案：2021＿
      1117＿150747＿061A影像時間：2021/11/17 15：10：26至1
      5：10：30）。
　　⒊採證影像原告自述如下：
　　　⑴我是拿起來滑一下準備要放這邊。（影像檔案：2021＿11
        17＿150747＿061A影像時間：2021/11/17 15：10：40至1
        5：10：46）。
　　　⑵我把手機拿起來，只是要點好，再把它放上去，很少這
        樣只是偶爾疏忽（影像檔案2021＿1117＿150747＿062A影
        像時間：2021/11/17 15：11：10至15：11：30）。
　　　⑶我拿起來是要看地點，手一定會稍微動一下，因為把它
        點開來不一定是那個位置可能會下來一點（影像檔案：
         2021＿1117＿150747＿062A影像時間：2021/11/17 15：1
        2：16至15：12：34）。
　　⒋綜上查證，系爭汽車於臺北市○○路0段000巷路○號誌為紅燈
      轉綠燈，保持行進並未停止；後續行時採證影像可見原告
      駕駛系爭汽車時手持使用行動電話，是以原告主張並非實
      情。爰此，員警依法舉發並無違誤。另查本件係攔停舉發
      違規案件，非屬處罰條例第7條之2所規定經以科學儀器取
      得證據資料證明其行為違規之逕行舉發案件，員警依執勤
      之認識與判斷而為立即之舉發，此為達成維持交通秩序目
      的之必要，非必得違規採證之佐證。此乃因交通違規事件
      之行為態樣甚多，復多有瞬間即逝的特性，客觀上實無法
      於交通違規之同時，得以全部即時利用科學儀器取得違規
      之證據資料。綜上，被告實難以原告前揭情詞，據以撤銷
      原處分。爰被告依道交條例第31條之1第1項規定裁處罰鍰
      3,000元，並無違法之情事等語。並聲明：駁回原告之訴
      。
五、本院之判斷：
　㈠按「駕駛人駕駛汽車，除應遵守道路交通標誌、標線、號誌
    之指示，並服從交通指揮人員之指揮外，並應遵守下列規定
    ：…三、禁止以手持方式使用行動電話、電腦或其他相類功
    能裝置進行撥接、通話、數據通訊或其他有礙駕駛安全之行
    為。」、「汽車駕駛人於行駛道路時，以手持方式使用行動
    電話、電腦或其他相類功能裝置進行撥接、通話、數據通訊
    或其他有礙駕駛安全之行為者，處新臺幣3,000元罰鍰。」
    道路交通安全規則第90條第1項第3款、道交條例第31條之1
    第1項分別定有明文。
　㈡次按依道交條例第31條之1第5項授權訂定之汽車駕駛人行駛
    道路禁止以手持方式使用行動電話相關裝置實施及宣導辦法
    （以下簡稱為宣導辦法）第3條第7款規定：「本條例第31條
    之1第1項及第2項規定所稱其他相類功能裝置，指相類行動
    電話、電腦並具有下列各款之一功能之裝置：…七、執行應
    用程式。」、宣導辦法第4條規定：「本條例第31條之1第1
    項及第2項規定所稱其他有礙駕駛安全之行為，指以手持方
    式使用行動電話、電腦或前條規定之相類功能裝置，操作或
    啟動前條各款所列功能之行為。」立法意旨在於為避免駕駛
    人於駕駛車輛之同時，以手持方式使用行動電話或其他相類
    功能裝置，可能導致注意力分散，影響駕駛人對行車操控之
    注意力，一旦遭遇緊急狀況將產生無法迅速反應之危險，故
    立法特予禁止。從而，倘於駕駛中（包括未熄火停等紅燈期
    間），以手指觸動查看手機之時間，仍屬於「使用行動電話
    其他相類功能裝置」範圍，蓋駕駛行為本應隨時注意，不容
    於駕駛行為中片刻以手指觸動、查看行動電話之應用程式等
    動作，而失去注意安全駕駛之行為；況往往於使用行動電話
    時，會造成肇事之高度危險性，而影響用路人及駕駛人本身
    之道路交通安全，自屬有礙於駕駛安全之行為。
　㈢經查，本件原告所涉違規行為，係舉發機關員警騎機車巡邏
    行經仁愛路3段（左側慢車道）時，見原告於右側同向行進
    中之系爭汽車內，有以右手持行動電話之行為，故攔停系爭
    汽車進行取締，此有舉發機關110年12月7日北市景安分交字
    第1103072465號函（本院卷第59頁）說明，並經本院當庭勘
    驗員警密錄器所拍攝採證錄影屬實，有勘驗筆錄及擷取照片
    可考（本院卷第89頁至第92頁，第100頁至第112頁）。審之
    員警於仁愛路3段118巷路口前與系爭汽車並行時（採證錄影
    時間2021/11/11 15：10：03），錄影畫面已可見原告於系
    爭汽車（駕駛座車窗搖下）行進間以右手持行動電話，迄至
    員警鳴按機車喇叭、嗣以口語指示原告於建國北路前方慢車
    道分岔之槽狀線停車（採證錄影時間2021/11/17 15：10：1
    4）止，原告仍右手持行動電話，原告於該路段行進間有手
    持行動電話至少10秒之行為，乃甚明確。
　㈣原告雖以右手手指受傷無法單手操作行動電話為由，爭執違
    規行為時並無使用行動電話云云。然查，原告為警攔查時，
    乃解釋稱是在看導航、沒有滑手機等語（對話譯文參被告答
    辯狀，本院卷第37頁），其於本件審理時所稱係因手機鬆脫
    、撿拾後持於手中未使用云云，前後已有出入；且衡諸經驗
    法則，原告既稱手指受傷無法單手操作手機，則於汽車行進
    間，實無特意撿拾鬆脫手機且持於手中相當時間（至少10秒
    ）之必要，原告前開單純撿拾後持拿手機之詞，本院並不採
    信。至手機啟動導航APP後，於行車時手持行動電話對照觀
    察路況與應行進方向，縱使並無其他捲動或點選手機面板行
    為，駕駛人對路況之注意仍因視線向下關注手機而分散，其
    影響駕駛人對行車操控之注意力，可能導致遭遇緊急狀況時
    無法迅速反應，因而有礙於駕駛安全，遂不待言，揆之前揭
    說明，本院認為原告所為，已經該當道交條例第31條之1第1
    項「以手持方式使用行動電話進行有礙駕駛安全之行為」。
六、綜上所述，原告於違規時間行經違規地點時，有以手持方式
    使用行動電話進行有礙駕駛安全之行為的違規事實，已堪認
    定，舉發機關、被告依道交條例第31條之1第1項分別舉發、
    裁罰，經核亦無違誤。原告猶執前詞訴請撤銷原處分，為無
    理由，應予駁回。
七、本案判決基礎已臻明確，兩造其餘攻擊防禦方法及訴訟資料
    ，經本院審核後，認與判決結果不生影響，且無調查之必要
    ，爰不一一論述及調查，併此敘明。
八、第一審裁判費為300元，依法應由敗訴之原告負擔，且係原
    告於起訴時繳納，爰確定第一審訴訟費用如主文第2項所示
    。
據上論結，本件原告之訴為無理由，依行政訴訟法第237條之8第
1項、第98條第1項前段，判決如主文。
中　　華　　民　　國　　111 　年　　6 　　月　　14　　日
　　　　　　　　　行政訴訟庭　法　官　吳坤芳
上為正本係照原本作成。
如不服本判決，應於判決送達後20日內，向本院提出上訴狀並表
明上訴理由（原判決所違背之法令及其具體內容或依訴訟資料可
認為原判決有違背法令之具體事實），其未載明上訴理由者，應
於提出上訴後20日內向本院補提理由書（上訴狀及上訴理由書均
須按他造人數附繕本，如未按期補提上訴理由書，則逕予駁回上
訴），並應繳納上訴裁判費新臺幣750元。

中　　華　　民　　國　　111 　年　　6 　　月　　14　　日
　　　　　　　　　　　　　　　書記官　林妙穗

訴訟費用計算書
項　　　　目　　　　　　　金　額（新臺幣）　　備　註
第一審裁判費　　　　　　　　300元
合        計　　　　　　　　300元